臺灣高等法院臺南分院刑事判決　　　　 九十一年度上易字第四一一號　 孝股
　　上訴人即被告　丙○○
右上訴人因傷害案件，不服臺灣嘉義地方法院九十年度易字第九三六號中華民國九十
一年一月三十一日第一審判決（起訴案號：臺灣嘉義地方法院檢察署九十年度偵字第
六三三五號），提起上訴，本院判決如左：
    主  文
原判決撤銷。
丙○○共同傷害人之身體，處有期徒刑伍月，如易科罰全，以參佰元折算壹日。
    事  實
一、丙○○因甲○○多次催討欠款而懷恨在心，於民國（下同）九十年九月一日一時
    許，在嘉義市○區○○街六十九號前，夥同十多名姓名、年籍不祥之成年男子，
    共同基於傷害他人身體之犯意，各持酒瓶、鐵椅及橡膠棒等物，毆打甲○○及其
    同行友人乙○○，致使甲○○受有頸部外傷併右前額裂傷二點五公分、右臉挫傷
    併血腫、左手肘裂傷一公分、左髖部挫傷併裂傷０點五公分、左胸裂傷一公分、
    頸部、背部，右手臂挫傷瘀血，腹部挫傷瘀血、上嘴唇破皮等傷害；乙○○則受
    有頭部外傷、左手挫傷、左手腕裂傷一點五公分、背部及下巴挫傷、瘀血等傷害
    。
二、案經告訴人甲○○、乙○○訴由嘉義市警察局第一分局報請臺灣嘉義地方法院檢
    察署檢察官偵查起訴。
    理  由
一、訊據被告丙○○矢口否認有何前揭傷害犯行，辯稱：案發時雖有在場，但並未毆
    打告訴人甲○○、乙○○，告訴人係被他人毆傷云云。經查，被告如何夥同前開
    不詳姓名成年男子，共同毆傷告訴人甲○○、乙○○等事實，業據告訴人甲○○
    、乙○○迭於警、偵訊，原審及本院審理時指訴歷歷。且告訴人甲○○於警訊時
    指稱「因乙○○於九十年三月介紹被告跟伊借一萬七千元，經伊多次催討，被告
    始於同年六月底還清一萬元，另七千元伊偕乙○○於同年九月一日凌晨與被告約
    在嘉義市○○街六十九號前交付，被告到達之後還伊七千，並即連同二十多人持
    酒瓶、鐵椅、橡膠棒一起毆打伊，之後又打乙○○」等語（見警訊卷第四頁反面
    至第五頁）；核與告訴人乙○○指訴「其與甲○○在上開時地等被告，被告帶一
    、二十人前來，還甲○○七千元以後二話不說就一起打甲○○，之後連伊一起打
    」等語（見警訊卷第六頁反面），並無重大出入不符之處。且核與在場證人項樹
    仁結證「伊看到有一名中年男子，瘦瘦的，帶了約十五名年青人，順手拿麵攤內
    的椅子及酒瓶等物品，雙方說沒有幾句話，就打起來了，被打的兩名中年人，一
    人較瘦高，另一人較壯碩等」情節相符（見偵查卷第十四頁反面至十五頁）。而
    告訴人乙○○與被告原為朋友關係，更居中為被告向告訴人甲○○借款，信無攀
    誣之理。被告於原審雖辯以係「阿義」帶人動手云云，然若非被告有意報復，如
    僅還錢而已，何須糾眾前往，且告訴人等與「阿義」均互不相識，「阿義」自無
    甘冒被刑事訴追之危儉，無故領眾毆打告訴人二人之理。再告訴人二人受有前開
    傷害，復有財團法人天主教聖馬爾定醫院診斷證明書二紙附於警訊卷可稽；被告
    所辯要屬避就之詞，不足採信。本件事証明確，其犯行洵堪認定。
二、核被告丙○○所為，係犯刑法第二百七十七條第一項之普通傷害罪，且被告係以
    一行為，同時傷害告訴人甲○○、乙○○之身體，所犯二罪名，為想像競合犯，
    應從一重之傷害罪論處。被告與另十多名姓名年籍不詳之成年男子間，有犯意之
    聯絡，行為之分擔，均為共同正犯。
三、原審因予論罪科刑，固非無見，惟告訴人甲○○當日所載之手錶雖有受損，而告
    訴人乙○○所有行動電話亦有遺失，但彼等均未就毀損部分告訴（詳後述），原
    審據告訴人甲○○、乙○○之指訴，而就未據告訴之毀損部分予以論罪科刑，顯
    有疏忽。被告上訴意旨否認犯罪，雖無理由，但原判決既有上開可議之處，自應
    由本院予以撤銷改判。爰審酌被告犯罪之動機、目的、所造成告訴人身體上之損
    害、犯罪後又否認犯行、未賠償被害人損害之態度等一切情狀，量處有期徒刑五
    月，並依法諭知易科罰金之折算標準，以示懲儆。
四、公訴意旨另以：被告因告訴人甲○○多次催討欠款而懷恨在心，於九十年九月一
    日一時許，在嘉義市○區○○街六十九號前，夥同十多名姓名、年籍不祥之成年
    男子，各持酒瓶、鐵椅及橡膠棒等物，毆打告訴人甲○○及其同行友人即告訴人
    乙○○，並造成告訴人甲○○所有價值新臺幣（下同）五萬元之勞力士手錶一只
    毀損，告訴人乙○○所有價值一千元之摩托羅拉行動電話一具毀損，因認被告另
    涉刑法第三百五十四條之毀損罪嫌云云。惟按告訴乃論之罪，須經告訴，未據告
    訴者，應為不受理判決之諭知。查公訴人起訴認被告涉犯刑法第三百五十四條之
    毀損罪嫌，依同法第三百五十七條規定，須告訴乃論。而依告訴人甲○○、乙○○於警訊之指訴，係就被告所涉犯傷害部分提出告訴，均未見告訴人二人就被告
    所涉犯之毀損罪嫌提出告訴（見警訊卷第五頁、第七頁反面），亦未見告訴人二
    人於偵查中提起告訴。揆之上開說明，本應就被告所犯此部分之犯行，依法諭知
    不受理之判決。惟公訴人認被告此部分犯行，與前開有罪部分為想像競合犯，為
    裁判上一罪之關係，爰不另為不受理判決之諭知。
據上論結，應依刑事訴訟法第第三百六十九條第一項本文、第三百六十四條、第二百
九十九條第一項前段、刑法第二十八條、第二百七十七條第一項、第四十一條第一項
前段、罰金罰鍰提高標準條例第一條前段、第二條，判決如主文。
中      華      民      國    九十一    年      四      月    二十四    日
                                     臺灣高等法院臺南分院刑事第五庭
                                             審判長法官  鄭  文  肅
                                                   法官  王  浦  傑
                                                   法官  陳  珍  如
右正本證明與原本無異。
不得上訴。
                                              法院書記官  周  美  莉
中      華      民      國    九十一    年      四      月    二十五    日
附錄：本判決論罪科刑法條
中華民國刑法第二百七十七條
 (普通傷害罪)
傷害人之身體或健康者，處三年以下有期徒刑、拘役或一千元以下罰金。
犯前項之罪因而致人於死者，處無期徒刑或七年以上有期徒刑；致重傷者，處三年以
上十年以下有期徒刑。
 (毀損器物罪)
毀棄、損壞前二條以外之他人之物或令致不堪用，足以生損害於公眾或他人者，處二
年以下有期徒刑、拘役或五百元以下罰金。
